【裁判字號】    97,上訴,1909
【裁判日期】    970724
【裁判案由】    強盜
【裁判全文】
臺灣高等法院刑事判決                97年度上訴字第1909號
上  訴  人
即  被  告  乙○○
                    現另案在臺灣臺北監獄執行中
選任辯護人  周承武律師
上列上訴人即被告因強盜案件，不服臺灣臺北地方法院96年度訴
字第1546號，中華民國97年3月19日第一審判決（起訴案號：臺
灣臺北地方法院檢察署96年度偵字第11136號），提起上訴，本
院判決如下：
    主  文
上訴駁回。
    事  實
一、乙○○於95年9月27日11時20分許（起訴書載為同日「11時
    許」），意圖為自己不法之所有，前往甲○○設在臺北市○
    ○路○段113之1號「品一壺茶行」，假稱欲進一批高檔普洱
    茶葉15公斤價值約新台幣（下同）100000元許至中國出售等
    詞，2人先在該址店內泡茶，又在該址店外樹下抽煙、聊天
    。乙○○藉機瞭解該址店內尚有庫存高價普洱茶磚、茶粒，
    乃於取得甲○○之信任後，先向甲○○佯稱需購買福祿壽喜
    茶磚3盒，共12片，可以興茶磚10包，共40方塊，老陀茶8粒
    、100公克老青陀30粒、中茶牌圓餅2片，並表示因未開車前
    來載貨，乃要求甲○○將前開貨物送至臺北市○○區○○街
    交貨及收取貨款。俟甲○○配合乙○○，以車號6J-2823 號
    自用小客車，一同將茶葉運至乙○○指定地點，乙○○即指
    示甲○○將車開入臺北市○○區○○街58巷內陰暗處，因甲
    ○○不願配合，乙○○改為要求甲○○將車迴轉至萬利街22
    號前逆向停車，突然持乙○○所預藏形似藍波刀之兇器尖刀
    、黑灰色玩具手槍、鐵線等物，以尖刀槍抵住甲○○背部肩
    胛骨，及以黑色玩具手槍抵住甲○○後腰部，至使甲○○不
    能抗拒，要甲○○將身上財物全部交出，強行將甲○○皮夾
    內之二千餘元搶走，以其所預備之鐵線，及甲○○自其店中
    帶來之膠帶，要甲○○自行綁住雙手，並要甲○○不得報警
    ，不然要傷害甲○○全家，甲○○哀求乙○○將錢和車及貨
    品拿走，不要傷害甲○○及其全家，乙○○考慮後，取甲○
    ○手機內晶片後，丟至車後座椅上，再將甲○○趕下車，並
    命甲○○站立路邊不動，否則就要開槍等語，旋即駕駛甲○
    ○所有，前開車號6J-2923號自用小客車逃離現場，事後將
    該車丟棄在萬芳路加油站對面路邊。
二、案經甲○○訴由臺北市政府警察局文山第一分局移送臺灣臺
    北地方法院檢察署檢察官偵查起訴。
    理  由
一、訊據上訴人即被告乙○○（下稱被告）就其於上開時、地，
    與告訴人甲○○談論普洱茶之價錢，告訴人開車載其出來，
    其曾向告訴人稱其家裡不方便，但要求先給茶葉，其並要求
    告訴人車讓其駕駛，其有向告訴人要求給予車、手機及2000
    元之事實固不諱言，惟矢口否認有何強盜犯行，辯稱：其並
    未拿出刀或槍，其亦未出言恐嚇告訴人云云。惟經查：
（一）前開犯罪事實已據告訴人即證人甲○○於原審審理中結證
      明確，有原審審判筆錄（見原審卷第31頁反面至第36頁）
      可稽，復核與其於警訊、偵查中所指訴情節相符，各有警
      訊、偵查筆錄（見偵卷第10至13頁、第31頁正反面、第59
      至61頁、第76至77頁）可稽；質之被告亦坦承取走被害人
      財物之事實業如上述，被告雖否認行搶，然被告除自陳與
      被害人有2次交易之外，其與被害人素無交情，此亦據被
      告供明在卷（見本院審判筆錄第7頁），即被害人於偵、
      審中亦陳明被告除於本案案發前3、4月曾來過外，其並不
      認識被告等語（見11136號偵卷第76頁、原審卷第31頁反
      面）；衡情被害人斷無無端將財物交付予被告而於車行途
      中下車之理，是被告空言否認行搶，毫無可取。
（二）又經警前往被告位在臺北市○○區○○路6巷1號3樓搜索
      結果，當場被警扣得告訴人所被強盜後剩餘之普洱茶福祿
      壽禧茶8分之1塊、可以興茶磚1塊、陀茶2粒（已拆碎）、
      可以興茶磚1塊等財物，不僅經告訴人於警訊中指認無訛
      ，並經告訴人指陳，福祿壽禧茶8分之1塊本身很硬，用手
      拆解不易，要以起子從旁邊鑽進去，才能拆解，警方所查
      獲普洱茶旁之裂縫，係告訴人當時用起子從旁邊鑽進去等
      語（見告訴人96年4月26日警訊筆錄附在96年度偵字第
      11136號偵查卷宗第10頁，贓物認領保管收據附在同偵查
      卷宗第20頁，證物照片附在同上偵查卷宗第32、33頁），
      而被告之妻子即證人王秀蘭則於警訊中確認，前開經警搜
      索結果，當場被警扣得強盜後剩餘之普洱茶福祿壽禧茶8
      分之1塊、可以興茶磚1塊、陀茶2粒（已拆碎）、可以興
      茶磚1塊等財物，確係在被告家中查獲等語（見同上偵查
      卷宗第15、16頁）；
（三）再佐以被告在前開「品一壺茶行」，向告訴人假稱欲進一
      批高檔普洱茶業15公斤價值約100000元許至大陸出售等詞
      ，2人先在該址店內泡茶，又在該址店外樹下抽煙、聊天
      後，在該址現場所遺煙蒂等經警採證取得之DNA證物，送
      請內政部警政署刑事警察局鑑定結果，確係被告所遺留現
      場之證物等事實，亦有內政部警政署刑事警察局96年4 月
      14日刑醫字第0960054822號鑑驗書、臺北市政府警察局文
      山第一分局現場勘驗報告各1份可憑（見同上偵查卷宗第
      47至第57頁）；
    綜上所述，本件事證明確，被告犯行堪以認定，應予依法論
    科。
二、核被告所為，係犯刑法第330條第1項之攜帶兇器強盜罪（犯
    強盜罪而有刑法第321條第1項第3款之情形）。
三、原審因之適用刑法第330條第1項、第38條第1項第2款等規定
    ，並審酌被告之指定辯護人雖稱被告患有重度憂鬱症，請求
    給予減輕等語，惟原審於審理被告所犯95年度訴字第1928號
    強盜案件時，曾命被告進行精神鑑定，結果該次強盜行為時
    （95年11月10日）之精神狀態，經臺北市立萬芳醫院－委託
    財團法人私立臺北醫學大學辦理96年1月25日萬院醫病字第
    0960000602號函暨檢附之病歷資料暨96年3月30日萬院精字
    第0960001984號函併其所檢附之精神鑑定報告書結果，被告
    並未達到精神耗弱或心神喪失之程度，有前開判決附在本院
    刑事卷宗可憑，被告本件犯罪後，歷警訊、偵查，及本院審
    理中，一再更異前詞，態度非佳，又告訴人遇劫之後，已1
    年餘，告訴人仍然感到害怕，只要天一暗就怕，看到客人比
    告訴人壯，也不敢賣，告訴人太太現在也沒有工作，告訴人
    需要她陪同一起看店，現在還是很怕，都沒有心情開店，房
    子也託別人賣，但一年還沒有賣出去，因為怕被告又來找告
    訴人，告訴人家裡只有太太與小孩，沒有其他男人，告訴人
    會怕，沒有心情看店，因為強盜案件而想要搬家躲避等事實
    ，均經告訴人陳明在卷，有原審審判筆錄可證，足認被告所
    犯加重強盜犯行業已影響社會治安，並對告訴人之心理造成
    重大影響，惡性非輕等一切情狀，量處被告有期徒刑8年，
    並說明被告所有並持以犯強盜罪之灰黑色玩具手槍（本件扣
    案之玩具手槍業經被告否認係供本件犯罪所用等語，且經告
    訴人當庭表示不能確定是否為本件犯罪工具等語，均有原審
    審判筆錄可參）、形似藍波刀之尖刀各1把、鐵線1條，各係
    被告所有供犯罪所用之物，雖未扣案，惟無積極證據可以證
    明已經滅失，仍應併依刑法第38條第1項第2款規定，予以諭
    知沒收。核其認事、用法均無違誤，量刑亦稱妥適。被告上
    訴意旨，仍執陳詞否認犯罪，尚無可取。其執此上訴意旨，
    任意指摘原判決不當，求予撤銷改判，為無理由，應予駁回
    。
據上論斷，應依刑事訴訟法第368條，判決如主文。
本案經檢察官黃全祿到庭執行職務。
中    華    民    國    97    年    7    月    24    日
                  刑事第二十庭審判長法  官  楊貴雄
                                    法  官  林立華
                                    法  官  林銓正
以上正本證明與原本無異。
如不服本判決，應於收受送達後10日內向本院提出上訴書狀，其
未敘述上訴之理由者並得於提起上訴後10日內向本院補提理由書
（均須按他造當事人之人數附繕本）。
                                    書記官  陳玲憶
中    華    民    國    97    年    7     月    24    日
附錄：本案論罪科刑法條全文
中華民國刑法第330條第1項
（加重強盜罪）
犯強盜罪而有第321條第1項各款情形之一者，處7年以上有期徒
刑。


司法院資訊處製作；財團法人民間司法改革基金會備份。
